臺灣臺中地方法院交通事件裁定　　　　 96年度交聲字第241號
原處分機關　交通部公路總局高雄區監理所屏東監理站
聲明異議人　甲○○
即受處分人
　　　　　　　　　　南巷11弄.
上列受處分人因違反道路交通管理處罰條例案件，對於交通部公
路總局屏東監理站民國95年11月22日所為之裁決（屏監違字第裁
82-GA041479號裁決書），聲明異議，本院裁定如下：
    主　　文
原處分撤銷。
甲○○不罰。
    理　　由
一、原處分機關以：異議人即受處分人甲○○於民國九十年三月
    七日零時五十分許，騎乘車牌號碼YQM-○八七號輕型機車，
    在臺中市中華公園處，因無照駕駛之違規，為臺中市警察局
    第一分局以中市警交字第GA0000000號舉發違反道路
    交通管理事件通知單舉發，爰依道路交通管理處罰條例第二
    十一條第一項第一款之規定，裁處罰鍰新臺幣 (下同)七千
    二百元之處分。
二、異議意旨略謂：本件罰單金額數目以目前是為很大的負擔，
    因伊不之法律效率之期限，在此之前因屏東眷村房舍重建，
    所以屏東已無家人居住，伊從無收到過類似之通知，至今一
    晃五年多已過，當時因為工作之關係，回屏東得趕回臺中，
    因此有所不在意而疏失，請法官及有關主管單位之官員，能
    從新考量一下，給伊減少或減輕的機會，並請轉由臺中地院
    審理，為此聲明異議，請求撤銷原處分云云。
三、經查：
(一)受處分人甲○○確於上揭時地因未戴安全帽，由臺中市警察
    局第一分局以中市警交字第GA0000000號舉發違反道
    路交通管理事件通知單舉發，由受處分人當場簽收該件違規
    通知單。嗣員警回警察局查證發現受處分人尚有無照駕駛之
    交通違規，乃補單另以中市警交字第GA0000000號舉
    發違反道路交通管理事件通知單舉發，俟於九十年四月十二
    日始以大宗掛號交寄郵局送達，送達地址為「屏東市○○里
    ○○街四○之十號」等節，有臺中市警察局舉發違反道路交
    通管理事件通知單影本二份、臺中市警察局第一分局九十六
    年五月十四日中分一交字第○九六○○一五四四五號函一份
    及所附資料在卷可按，已足認定。且查，受處分人戶籍原固
    設於「屏東市○○里○○街四○之十號」，惟早於本件交通
    違規發生前即「八十九年四月二十八」日受處分人即將戶籍
    遷至「臺中縣太平市○○里○鄰○○路○段二一五南巷十一
    弄十二號」，有受處分人戶籍資料及個人基本資料查詢結果
    表各一份在卷可憑。原舉發機關誤將中市警交字第GA000
    0000號舉發違反道路交通管理事件通知單以大宗掛號交
    寄郵局送達，送達至「屏東市○○里○○街四○之十號」，
    已有未合。且經本院函詢上揭中市警交字第GA000000
    0號舉發違反道路交通管理事件通知單送達情形結果，因已
    逾郵局查詢及檔案保存期限，而無法查悉，有臺中市警察局
    第一分局九十六年六月四日中分一交字第○九六○○一七五
    六八號函及臺灣郵政股份有限公司臺中郵局中管字第○九六
    二一○一六六四號函各一份在卷可憑。準此，本件交通違規
    舉發通知單，既顯無何積極證據足認曾合法送達予受處分人
    ，則原處分機關遽為上開裁罰，自有程序違法之瑕疵。
(二)按違反本條例之行為，自行為成立之日起，行為有連續或繼
    續之狀態者，自行為終了之日起，逾三個月不得舉發，道路
    交通管理處罰條例第九十條前段定有明文。揆諸其立法目的
    在避免法律關係遲不確定致生法秩序不安定之結果，並同時
    保障人民權益。又依據道路交通管理處罰條例第九十二條第
    三項規定授權訂定之違反道路交通管理事件統一裁罰基準及
    處理細則第五條明定：「處理違反道路交通管理事件，有關
    文書送達之程序，依行政程序法之規定」，同細則第十一條
    第一項第三款復規定：「行為人有本條例之情形者，應填製
    舉發違反道路交通管理事件通知單，並於被通知人欄予以勾
    記，其通知聯依下列規定辦理：三、逕行舉發者，應按已查
    明之資料填註車牌號碼、車輛種類、車主姓名或地址，並於
    通知單上方空白處加註逕行舉發之文字後，由舉發機關送達
    被通知人」，亦明文規定逕行舉發之違反道路交通管理事件
    通知單應送達於被通知人，且其送達程序應依行政程序法規
    定行之。再按公法上有特定相對人之意思表示或意思通知，
    除法律有特別規定者外，在非對話為之者，應以達到相對人
    時生效，所謂達到，乃在使相對人居於可得瞭解之狀態為已
    足，此在法理上應為當然之解釋（行政法院六十八年度判字
    第八三八號裁判意旨參照）。又八十八年二月三日公布、九
    十年一月一日施行之行政程序法就行政機關所為有特定相對
    人之書面行政處分或行政行為之送達，於第六十七條至第九
    十一條定有明文規定，同法第一百十條第一項復明定：「書
    面之行政處分自送達相對人及已知之利害關係人起；書面以
    外之行政處分自以其他適當方法通知或使其知悉時起，依送
    達、通知或使知悉之內容對其發生效力」。前揭違反道路交
    通管理事件統一裁罰基準及處理細則第五條既有如上所述之
    明文規定，且交通裁罰事件中相關行政機關所為之行政行為
    ，並非屬行政程序法第三條第二項、第三項所列舉之得排除
    行政程序法適用之行政機關或行政行為，而交通違規行為之
    舉發在性質上復屬公法上有相對人之書面意思通知，故自應
    適用行政程序送達之規定，並依前開行政法院判決之見解及
    行政程序法第一百十條第一項之規定，以書面之舉發通知依
    行政程序法之規定送達於受通知人時，始完成舉發程序而發
    生效力。查，本件上開舉發通知單並未合法送達，已如前述
    ，受處分人既未合法收受前開舉發通知單，迄至九十五年十
    一月二十二日原處分機關裁決並為送達後，始知悉尚有中市
    警交字第GA0000000號舉發違反道路交通管理事件通
    知單存在，且其違規行為自行為成立之日時起算，既顯已逾
    三個月，原舉發機關即無從再行舉發。
四、綜上所述，原處分機關就上開未經合法舉發之交通違規案件
    ，逕行裁處異議人行政罰鍰，容有未洽，其裁處應予撤銷，
    並由本院逕為不罰之諭知 (臺灣高等法院臺中分院九十五年
    度交抗字第五二七號、臺灣高等法院九十六年度交抗字第三
    三○號裁定意旨參照)。
五、據上論結，應依道路交通管理處罰條例第八十七條第二項、
    道路交通案件處理辦法第二十條前段，裁定如主文。
中　　華　　民　　國　　96　　年　　7 　　月　　2 　　日
                  交通法庭      法  官   江奇峰
以上正本證明與原本無異。
如不服本裁定，應於裁定送達後五日內向本院提出抗告狀。
                                書記官   江慧貞
中　　華　　民　　國　　96　　年　　7 　　月　　2 　　日
